臺灣臺南地方法院民事裁定
111年度抗字第67號
抗  告  人    台灣斯藝堂有限公司

兼法定代理人  蘇慧綺  
相  對  人    許珍旗  


上列當事人間請求本票裁定強制執行事件，抗告人對於民國111
年5月19日本院111年度司票字第1388號裁定提起抗告，本院裁定
如下：
    主  文
抗告駁回。
抗告程序費用新臺幣1,000元由抗告人負擔。
    理  由
一、抗告意旨以：相對人所執如附表所示本票（以下簡稱系爭本
    票）係抗告人所簽發支付物料款項，惟抗告人實際應付款項
    僅新臺幣(下同)4,264,000元，非票面金額430萬元，抗告人
    簽發系爭本票時，兩造協議應付款項430萬元，並自民國111
    年3月起按月分36期無息清償，此約定詳載在系爭本票上，
    系爭本票僅證明兩造間有該筆款項存在，抗告人並非承諾一
    次清償430萬元，相對人聲請本票准予強制執行裁定時，應
    僅得請求已到期之分期款項。抗告人自111年3月起分別匯款
    10萬元、3萬元、8萬5,000元予相對人，相對人應扣除上開
    金額，其餘未到期款項，相對人不得聲請強制執行。又系爭
    本票未載到期日，係因相對人稱兩造間有信賴關係，無須特
    別記載，但兩造既已約定自111年3月起無息分期清償，應將
    到期日記載為111年3月，爰提起本件抗告，請求撤銷原裁定
    等語。
二、按執票人向本票發票人行使追索權時，得聲請法院裁定後強
    制執行，票據法第123條定有明文。次按本票利息除另有約
    定外，應自到期日起算；未載到期日者，視為見票即付，以
    提示日為到期日，其利息應自提示日起算，此觀票據法第66
    條第1項、第97條第1項第2款、第120條第2項及第124條規定
    即明。再按本票執票人依上開規定，聲請法院裁定許可對發
    票人強制執行，係屬非訟事件，此項聲請之裁定，及抗告法
    院之裁定，僅依非訟事件程序，以審查強制執行許可與否，
    法院就本票形式上之要件是否具備予審查為已足，並無確定
    實體上法律關係存否之效力，如發票人就票據債務之存否有
    爭執時，應由發票人提起確認之訴，以資解決（最高法院56
    年台抗字第714號、57年台抗字第76號民事裁判意旨參照）
    。
三、經查：
　㈠相對人主張其執有抗告人簽發之系爭本票，未載到期日，並
    免除作成拒絕證書，經屆期提示後，未獲付款之事實，業據
    相對人於原審提出系爭本票為證。觀諸系爭本票雖未載到期
    日者，依法視為見票即付，以提示日為到期日，其利息應自
    提示日起算，又系爭本票載明「本票免除作成拒絕證書」，
    系爭本票經本院形式上之審查結果，應記載事項記載齊備，
    並無票據無效之情事，合先敘明。
　㈡按欠缺本法所規定票據上應記載事項之一者，其票據無效。
    本票應記載「無條件擔任支付」，由發票人簽名。票據法第
    11條第1項本文、第120條第1項第4款分別定有明文。又票據
    上記載本法所不規定之事項者，不生票據上之效力，票據法
    第12條定有明文。倘本票上之記載僅在表明如本票原因關係
    債務經以另紙支票兌現清償，該本票之原因關係消滅，執票
    人不得執該本票對發票人主張，乃屬於票據法第13條所示發
    票人與其直接後手間所存抗辯事由之記載，並非發票人對系
    爭本票擔任支付附以條件，應屬記載票據法上所不規定之事
    項（即無益記載事項），依票據法第12條規定，該段記載不
    生效力，執票人應得請求給付票款（臺灣高等法院103年度
    非抗字第94號裁定、臺灣高等法院暨所屬法院109年法律座
    談會民事類提案第10號研討結果參照）。系爭本票正面雖載
    有「註：款項付清後此本票自動作廢」，惟考其文義應在表
    明如抗告人清償所欠款項後，則系爭本票之原因關係消滅，
    相對人應不得再執系爭本票對抗告人為主張，依票據法第12
    條規定，僅該記載不生票據上之效力，系爭本票之效力不受
    影響。
　㈢抗告人另主張系爭本票係為給付物料款項而簽發，實際款項
    僅有4,264,000元，嗣經兩造協議為430萬元，且約定抗告人
    自111年3月起按月分36期無息清償，抗告人已先後分次匯款
    合計21萬5,000元予相對人，相對人就未到期之款項，不得
    請求抗告人給付等節，經核均屬票據原因關係之抗辯，為實
    體上之爭執，抗告人就票據債務之存否有所爭執，應由抗告
    人另行提起民事訴訟，以資解決，非於本票裁定之非訟程序
    所得審究。
四、相對人依票據法第123條規定向本票發票人即抗告人行使追
    索權，聲請法院裁定准予強制執行，屬非訟事件，原裁定依
    非訟事件程序，就本票形式上之要件是否具備予以審查結果
    ，據以裁定准許強制執行，並無不合，抗告人指摘原裁定不
    當，求予廢棄，為無理由，應予駁回。
五、爰依非訟事件法第8條第2項、民事訴訟法第95條、第78條裁
    定如主文。
中　　華　　民　　國　　111 　年　　6 　　月　　20　　日
                  民事第一庭    法  官  張桂美
以上正本係照原本作成。
本裁定除以適用法規顯有錯誤為理由，不得再抗告。如提起再抗
告，應於收受後10日內委任律師為訴訟代理人向本院提出再抗告
狀，並繳納再抗告費新台幣1,000元。　　　　　　　　　
中　　華　　民　　國　　111 　年　　6 　　月　　22　　日
                                  書記官  林彥丞
附表：        發票日 票面金額 （新臺幣） 到期日 利息起算日 (即提示日) 票據號碼 111年1月4日 4,300,000元 未載 111年1月4日 CH838852